臺灣高等法院刑事裁定
109年度毒抗字第212號
抗  告  人  
即  被  告  施冠諺



上列抗告人即被告因違反毒品危害防制條例案件，不服臺灣新北
地方法院109年度毒聲字第504號，民國109年9月17日裁定，提起
抗告，本院裁定如下：
    主  文
抗告駁回。
    理  由
一、原裁定意旨略以：抗告人即被告甲○○（下稱被告）於民國10
    8 年11月23日下午5 時許，在其當時新北市○○區○○路0 段00
    0 號7 樓住處，以將第二級毒品甲基安非他命置於玻璃球吸
    食器內燒烤吸食煙霧之方式，施用第二級毒品甲基安非他命
    1 次；嗣於108 年11月24日晚間7 時32分許，在桃園市八德
    區介壽路1 段與廣福路路口處為警查獲，經警採集其尿液送
    鑑定後，發現呈毒品甲基安非他命陽性反應，爰依毒品危害
    防制條例第20條第1 項、第3 項、觀察勒戒處分執行條例第
    3 條第1 項規定，裁定將被告送勒戒處所觀察、勒戒。
二、抗告意旨略以：被告因施用毒品案件經判決有期徒刑5月，
    現於新店戒治所執行之案件與本件犯罪日期相差未超過3年
    ，雖然新法於累犯修正為3年，於109年7月15日正式實施，
    本件因未符合超出3年，應裁判有期徒刑較為適當，況抗告
    人已在執行卻又須再去觀察勒戒，一種罪名卻需要去接受兩
    種不同的處罰，明顯違法，於新舊法施行期間，其裁判雖屬
    法官裁量權，但法官於裁判時應該考量新舊法之裁定何者較
    有利於行為人，再做出有利行為人裁定，不能因新法實施就
    以新法去裁判行為人。是被告認應以舊法裁判有期徒刑較有
    利被告，請准予撤銷原裁定，為有期徒刑之判決云云。
三、查毒品危害防制條例業於109年1月15日修正公布，並於本件
    被告行為後之同年7月15日施行，其中同條例第20條將第3項
    有關觀察、勒戒或強制戒治執行完畢釋放後得適用前2項規
    定之期間，由「5年後」再犯第10條之罪修正為「3年後」再
    犯；又依同條例第35條之1第1款規定，修正施行前犯第10條
    之罪之案件，於修正施行後，偵查中之案件應由檢察官依修
    正後同條例第20條第3項、第1項之規定，聲請法院裁定觀察
    、勒戒。次按修正後毒品危害防制條例第20條第1 項規定：
    「犯第10條之罪者，檢察官應聲請法院裁定，或少年法院（
    地方法院少年法庭）應先裁定，令被告或少年入勒戒處所觀
    察、勒戒，其期間不得逾2 月」，同條第3 項規定：「依前
    項規定為觀察、勒戒或強制戒治執行完畢釋放後，3 年後再
    犯第10條之罪者，適用前2 項之規定」。又修正後之毒品危
    害防制條例第23條第2 項，既僅規定「觀察、勒戒或強制戒
    治執行完畢釋放後，3 年內再犯第10條之罪者，檢察官或少
    年法院（地方法院少年法庭）應依法追訴或裁定交付審理」
    ，則其再犯（含3 犯以上）如距最近一次犯該罪經依第20條
    第1 項、第2 項規定令觀察、勒戒或強制戒治執行完畢釋放
    後，已逾3 年者，即應再令觀察、勒戒，不因其間是否另犯
    該罪經起訴、判刑或執行而受影響，俾落實此次寬厚刑事政
    策之變革（最高法院109 年度台上字第3098號、第3131號、
    3135號、第3240號判決意旨參照）。
四、經查：
　㈠上開被告施用第二級毒品甲基安非他命之事實，業經被告於
    偵查中坦承不諱，且被告經警所採集尿液（編號為Z0000000
    00000 號）送請臺灣檢驗科技股份有限公司以酵素免疫分析
    法初步檢驗、氣相層析質譜儀法及液相層析串聯質譜儀確認
    檢驗之結果，呈甲基安非他命陽性反應，有被採尿人尿液暨
    毒品真實姓名與編號對照表、列管毒品人口尿液檢體採集送
    驗紀錄表、上開檢驗機構所出具之濫用藥物檢驗報告等各1 
    紙附卷可稽，足認被告確有施用第二級毒品甲基安非他命之
    行為。
　㈡又被告前因施用毒品案件，經臺灣桃園地方法院以105 年度
    毒聲字第622 號裁定將其送往勒戒處所觀察、勒戒後，認無
    繼續施用毒品之傾向，而於105 年10月27日釋放，並由臺灣
    桃園地方檢察署檢察官以105 年度毒偵字第2118號為不起訴
    處分確定，被告雖於106年、107年、108年間因施用毒品案
    件經判處罪刑確定及送執行，然於上開送觀察、勒戒執行完
    畢釋放後即未再因施用毒品案件經觀察、勒戒或強制戒治，
    有本院被告前案紀錄表在卷可按；是本件被告施用第二級毒
    品之時間，係在上開被告最近一次觀察、勒戒執行完畢釋放
    後3年之後，依毒品危害防制條例第20條第3項規定，自仍應
    依同條第1 項規定，由法院以裁定令被告入勒戒處所觀察、
    勒戒，被告抗告意旨指稱本件施用毒品時間與前次施用毒品
    遭判處罪刑案件之犯罪日期未逾3年，而無上開法條之適用
    ，容有誤會，要無可採。
五、綜上所述，原審以檢察官之聲請與法律規定相符，認定被告
    有施用第二級毒品甲基安非他命之犯行，且於本件施用犯行
    前3年未曾受觀察、勒戒或強制戒治之執行，爰裁定應送勒
    戒處所觀察、勒戒，期間不得逾2月，經核其認事、用法並
    無違誤。抗告意旨徒執前詞請求撤銷原裁定及駁回檢察官之
    聲請，為無理由，應予駁回。
　　據上論斷，應依刑事訴訟法第412條，裁定如主文。
中　　華　　民　　國　　109 　年　　10　　月　　26　　日
                  刑事第二十庭審判長法　官  王復生  
　　　　　　　　                    法  官  遲中慧
　　　　　　　　　                  法  官  陳春秋
以上正本證明與原本無異。
不得再抗告。
                                    書記官  周彧亘
中　　華　　民　　國　　109 　年　　10　　月　　28　　日